臺灣臺中地方法院刑事判決　　　　　　　　　　　　九十一年度易字第一四九號
　　公　訴　人　臺灣臺中地方法院檢察署檢察官
　　被　　　告　甲○○
右列被告因詐欺案件，經檢察官提起公訴（九十年度偵字第一二０五九號、第一七一
一七號），本院判決如左：
    主  文
甲○○幫助意圖為自己不法之所有，以詐術使人將本人之物交付，處有期徒刑月，
如易科罰金，以佰元折算壹日。
    事  實
一、甲○○於民國九十年一月間，因向經營地下錢莊之姓名年籍不詳綽號「李先生」
    之成年男子（下稱「李先生」）之借款無力償還，竟明知存摺及提款卡係僅供自
    己使用，攸關個人債信甚為重要，為免除清償向「李先生」所為之借款及利息共
    新臺幣（下同）三萬元，而於九十年五月中旬某日，基於幫助「李先生」詐欺取
    財之犯意，在臺中市○○路與太原路口附近，將其不知情之弟乙○○（業經檢察
    官為不起訴處分確定在案）所申請如附表所示之郵政儲金匯業局（下稱郵局）存
    簿儲金簿一本及印章一枚、提款卡一張出借並交付予地下錢莊之另一姓名年籍不
    詳綽號「阿忠」之成年男子（下稱「阿忠」），作為清償上揭本金利息三萬元之
    代價，而幫助「李先生」等人以前揭存摺作為詐騙被害人匯入款項之帳戶使用。
    「李先生」等地下錢莊人員乃於五月中旬起，在中國時報等各報紙分類廣告欄內
    刊登「寶島個人工商信用貸款、政府立案、合法經營、１０００萬內免押、免保
    、免手續費、不預收任何費用、專辦急難件、當日放款：：：蘇美玲襄理」、「
    華信個人性、購物性、創業性、工商性貸款、快速簡便、免押免保、票信拒往、
    停卡可：：：迅速撥款000000000張瑞賢」等廣告，並留下聯絡電話，
    佯稱係從事貸款業務公司，可快速申請高額貸款，使閱覽該則廣告之不特定人信
    以為真而陷於錯誤，俟有人電詢申請貸款事宜時，即要求需先將手續費、保險費
    、保證金等費用匯入上開帳戶，領得各項費用後，並藉詞貸款有異，需再補繳費
    用方能快速核准，且推託避不見面，連續以此方式詐騙被害人之金錢。適九十年
    五月十六日、九十年七月四日，丙○○、丁○○見報後，因需款孔急，乃分別依
    報載電話聯絡，再依指示各在台北橋郵局第二十一支局、台北縣永和市○○街之
    永和郵局，以轉帳之方式，分別匯款二十九萬二千元、二萬八千八百元匯入上揭
    乙○○之帳戶，然繳款後均不見核發任何單據或款項，乃發覺有異，遂先後報警
    處理。嗣於九十年七月五日，因「阿忠」欲以提款卡提款時發生錯誤，無法順利
    領得款項，要求甲○○偕同乙○○一同前往上揭乙○○開設帳戶之郵局處理，代
    為提領款項，郵局人員發覺該帳戶提領異常，立即報警，而為警循線當場查獲。
二、案經臺中市警察局第一分局及第三分局分別報請臺灣臺中地方法院檢察署檢察官
    偵查起訴。
    理  由
一、訊據被告甲○○對於右揭以三萬元之代價將如附表所示郵局之存簿儲金簿、印章
    及提款卡出借予「李先生」等人供作詐欺取財之用，「李先生」等人並以如附表
    所示之帳戶供作詐騙被害人匯款之用之事實坦承不諱，而「李先生」在報紙上刊
    登不實之廣告後，確實利用被告所提供之如附表所示之帳戶，詐騙被害人丙○○
    、丁○○分於九十年五月十六日、九十年七月四日，以轉帳之方式，分別匯款二
    十九萬二千元、二萬八千八百元匯入上揭乙○○之帳戶等情，亦據告訴人丙○○
    、丁○○於偵查中指訴綦詳，此外，復有報紙類廣告二份、郵政國內匯款執據二
    張、郵政存簿儲金提款單一張、台北縣警察局蘆洲分局受理刑事案件報案三聯單
    一份附卷可稽，並有扣案如附表所示郵局之存簿儲金簿一本足資佐證，足認被告
    之自白與事實相符。本件事證明確，被告之犯行應堪認定。
二、查「李先生」、「阿忠」利用報紙上不實之廣告，詐騙被害人，並利用如附表所
    示之帳戶供被害人匯款之用，且待被害人匯款後即迅速提領款項，核其等所為係
    犯刑法第三百三十九條第一項詐欺取財罪，被告甲○○雖未實際參與詐欺取財之
    構成要件行為，然提供存摺、印章及提款卡顯在以幫助「李先生」、「阿忠」等
    人犯詐欺取財之意思，參與詐欺取財構成要件以外之行為，核被告甲○○所為，
    係犯刑法第三十條第一項、第三百三十九條第一項幫助詐欺取財罪，並依正犯之
    刑減輕之，公訴意旨雖認被告甲○○應成立刑法第三百三十九條第一項之正犯，
    惟查無積極證據證明被告甲○○與「李先生」等地下錢莊之人員有何犯意聯絡及
    行為分擔，故被告應僅論以詐欺取財罪之幫助犯，是公訴人認應被告依刑法第三
    百三十九條第一項論處，尚有未洽，併予敘明。爰審酌被告因貪圖小利，擅自提
    供郵局帳戶供他人非法使用，使犯罪難以查緝，等同助長犯罪，行為殊屬不當，
    並審酌被告犯罪之手段平和、且念及被告犯後尚能坦承犯行，態度良好等一切情
    狀，量處如主文所示之刑，並諭知易科罰金之折算標準。末查，扣案如附表所示
    帳戶之存簿儲金簿一本，雖屬被告供犯罪所用之物，然因非屬被告所有，業據被
    告供承在卷，爰不另宣告沒收，併此敘明。
據上論斷，應依刑事訴訟法第二百九十九條第一項前段，刑法第三百三十九條第一項
、第三十條第一項、第二項、第四十一條第一項前段，罰金罰鍰提高標準條例第一條
前段、第二條，判決如主文。
中      華     民     國     九十一     年      八      月      十三   日
                             臺灣臺中地方法院刑事第四庭
                                法  官  王  世  華
右正本證明與原本無異。
如不服本判決，應於判決送達後十日內向本院提出上訴狀，上訴於臺灣高等法院臺中
分院( 須附繕本 )。
                                書記官
中      華     民     國     九十一     年      八      月      十四   日
附錄論罪科刑法條
刑法第三百三十九條第一項
意圖為自己或第三人不法之所有，以詐術使人將本人或第三人之物交付者，處五年以
下有期徒刑、拘役或科或併科一千元以下罰金。
┌──┬────────┬───────┬───────────────┐
│編號│申請開立帳戶之金│開戶日期      │帳號                          │
│    │融機構名稱      │（民國）      │                              │
├──┼────────┼───────┼───────────────┤
│一  │台中台中路郵局  │九十年六月六日│局號0000000                   │
│    │                │              │帳號0000000                   │
└──┴────────┴───────┴───────────────┘
